【裁判字號】    92,上訴,601
【裁判日期】    920307
【裁判案由】    妨害自由等
【裁判全文】
臺灣高等法院高雄分院刑事判決          九十二年度上訴字第六一號
    上 訴 人
    即自訴人  乙○○
    被    告  甲○
    被    告  甲○
右上訴人因自訴被告妨害自由等案件，不服臺灣高雄地方法院九十二年度自字第三四
號中華民國九十二年三月七日第一審判決，提起上訴，本院判決如左：
      主      文
上訴駁回。
      理      由
一、本案經本院審理結果，認原審以自訴人之自訴狀上未記載被告之確實姓名、年齡
    、籍貫或其他足資辨別之特徵，經裁定命限期補正，逾期未補正，因認自訴之程
    序違背規定，而諭知不受理之判決，核無不當，應予維持，並引用原審判決書所
    記載之理由。
二、自訴人上訴意旨雖又指稱：(一)依最高法院二十七年滬上字第一０七號判例所載「
    ：：：立法本旨，祇以就自訴狀之記載內容能確定其訴追之人為已足，就令狀內
    並未詳列被告姓名，如就該狀之其他記載在客觀上已能確定其所訴追之人時，尚
    難遽謂其起訴之程序違背規定」，(二)被告之所在不明者，亦應提起公訴，刑事訴
    訟法第二百五十一條第二項定有明文，自訴程序，性質上亦應準用，(三)犯人不明
    者，於認為有（刑事訴訟法）第二百五十二條所定之情形以前，不得終結偵查，
    與(二)合併觀察，除非被告之犯罪被證明已有刑罰權不存在、追訴條件不存在等事
    由，否則檢察官即不得終結偵查，而既無第二百五十二條之消極條件存在，即被
    告之犯罪被自訴人、檢察官證明後，法院即應為實體上之判決，不應再為不受理
    判決，(四)本件上訴人即自訴人之自訴被告犯罪事實，均有時間、地點、方法、自
    訴人之傷害證據，可說被告構成犯罪之具體事實等俱在，故除非被告能有反證證
    明其無犯罪，否則法院即不能為不受理之判決自明，至於如何調查被告之確實姓
    名、年齡、住、居所，此均係法院的職責範圍，非可以上開事由而判決不受理自
    明，(五)原審法官於九十二年二月十七日裁定欲上訴人補正被告之確實姓名、年齡
    、住、居所或其他足資辨別之特徵，上訴人已因其有刑事訴訟法第十八條第二款
    之事由，聲請其迴避等情。
三、惟查，(一)按提起自訴，應於自訴狀內記載被告之姓名、性別、年齡、籍貫、職業
    、住所或居所或其他足資辨別之特徵，刑事訴訟法第三百二十條第二項第一款定
    有明文，此乃法定必備之程式。自訴人之自訴狀上僅記載被告二人為年齡各約五
    十、四十餘歲之男女各一人，及住高雄市苓雅區○○○路六十二巷四十弄二之四
    號五樓，並未記載被告之姓名、年籍或其他足資辨別之特徵，且經原審依自訴狀
    上所載被告之地址，函高雄市苓雅區戶政事務所，經該所函覆並無該址門牌號碼
    。自訴狀所載被告之住址，既查無此門牌號碼，即僅憑自訴狀其餘所載「被告二
    人年齡各約五十、四十餘歲之男女各一人」，又如何能確定其追訴之人為何人。
    原判決認自訴人起訴之程序違背規定，與最高法院二十七年滬上字第一０七號判
    例並無違誤，(二)、(三)、(四)所指刑事訴訟法第二百五十一條第二項「被告之所在不
    明者，亦應提起公訴」及同法第二百六十二條「犯人不明者，於認有第二百五十
    二條所定之情形以前，不得終結偵查」，係規定於公訴之偵查程序，於自訴程序
    並不準用，此觀刑事訴訟法第三百四十三條「自訴程序，除本章有特別規定外，
    準用第二百四十六條、第二百四十九條及前章第二節、第三節關於公訴之規定」
    等規定可明。至被告之犯罪是否能證明，係在合法之自訴程序之後始得予審究。
    自訴人之自訴程序有違規定，自無審究被告之犯罪能否證明之必要。(五)原審命自
    訴人補正自訴狀之欠缺，自訴人未依限補正，原審乃以自訴程序違背規定，依法
    為自訴不受理判決，並無不合。至自訴人以其自訴狀已就被告之住、居所、約略
    年齡、性別及其他足資辨別之特徵有所記明，原審法官仍裁定命其補正，有刑事
    訴訟法第十八條第二款執行職務有偏頗之虞之客觀情形，而聲請原審法官迴避等
    情。原審法官係依法裁定命自訴人補正，自訴人竟指為執行職務有偏頗之虞，其
    聲請迴避尚非有理由，已為原審法院以九十二年度聲字第五二九號裁定駁回在案
    ，有該裁定書附卷可稽。是原審法官未為迴避，而為自訴不受理之判決，核無不
    合。
四、綜上所，上訴意旨執前詞指摘原判決不當，為無理由，應予駁回，爰不經言詞
    辯論為之。
據上論斷，應依刑事訴訟法第三百七十二條、第三百六十八條、第三百七十三條，判
決如主文。
中    華    民    國     九十二     年       四       月      二十五    日
                              臺灣高等法院高雄分院刑事第五庭
                                  審判長法官  吳水木
                                        法官  趙文淵
                                        法官  洪慶鐘
右正本證明與原本無異。
如不服本判決應於收受本判決後十日內向本院提出上訴書狀，其未述上訴理由者，
並得於提起上訴後十日內向本院補提理由書狀（均須按他造當事人之人數附繕本)「
切勿逕送上級法院」。
                                      書記官  彭筱瑗
中    華    民    國     九十二     年       四       月      二十九    日
                                                                      ＨＱ
附件：
臺灣高雄地方法院刑事判決                            九十二年度自字第三四號
    自  訴  人  乙○○  男五十歲（民國四十二一月二十日生）
                        住高雄市苓雅區○○○路六二巷四十弄四之四號五樓
    被      告  甲○
    被      告  甲○
右列被告因妨害自由等案件，經自訴人提起自訴，本院判決如左：
    主  文
本件自訴不受理。
    理  由
一、自訴意旨如自訴狀所載（如附件）。
二、按提起自訴，應於自訴狀內記載被告之姓名、性別、年齡、籍貫、職業、住所或
    居所或其他足資辨別之特徵，刑事訴訟法第三百二十條第二項第一款定有明文，
    此乃法定必備之程式。又自訴之程序違背規定，應諭知不受理之判決；而不受理
    之判決，得不經言詞辯論為之，復為刑事訴訟法第三百四十三條準用第三百零三
    條第一款、第三百零七條所明文。
三、查自訴人提起本件自訴，雖於自訴狀上記載被告二人為年齡各約五十、四十餘歲
    之男女各一人，身材大小及住高雄市苓雅區○○○路六十二巷四十弄二之四號五
    樓，惟未載明確實之姓名、年齡（出生年月日）、籍貫或其他足資辨別之特徵，
    且經本院依自訴狀所載被告地址函高雄市苓雅區戶政事務所，調取該址之全戶戶
    籍資料結果，經函復並無該址門牌號碼，有高雄市苓雅區戶政事務所九十二年一
    月三十日高市苓戶字第０九二００００六八八號函一紙在卷，足見自訴狀上所載
    被告二人之住所均非真實，是自訴人僅於自訴狀內記載被告之姓別、大約之年歲
    、身材大小及錯誤之住居所地址即提出自訴，實不足以辨識自訴人所訴之確實犯
    罪主體為何人。嗣經本院於九十二年二月十七日裁定命自訴人於收受送達後十日
    內補正被告二人之確實姓名、年齡、住居所或其他足資辨別之特徵，自訴人於收
    受裁定後，逾期未遵命補正，此有送達證書一紙附卷為證。揆諸前揭說明，本件
    自訴起訴之程式顯有未備，爰不經言詞辯論，逕為不受理之諭知。
據上論結，依刑事訴訟法第三百四十三條、第三百零三條第一款、第三百零七條判決
如主文。
中      華      民      國    九十二    年      三      月      七      日
                                  臺灣高雄地方法院刑事第二庭
                                      法    官  柯彩燕
右正本證明與原本無異。
如不服本判決，應於判決送達後十日內，向本院提出上訴狀。
                                書記官    楊真芬
中    華    民    國      九十二      年      三      月      七      日


司法院資訊處製作；財團法人民間司法改革基金會備份。
